臺灣高雄地方法院民事判決　九十年度簡上字第三七六號
　　上　訴　人　乙○○
　　被上訴人　　甲○○
　　訴訟代理人　丙○○
右當事人間請求損害賠償事件，上訴人對於中華民國九十年八月二十九日本院高雄簡
易庭九十年度雄簡字第一一五二號第一審判決提起上訴，本院判決如左：
    主      文
原判決關於命上訴人給付新臺幣參拾萬元部分，暨訴訟費用之裁判均廢棄。
右廢棄部分被上訴人在第一審簡易之訴駁回。
第一、二審訴訟費用由被上訴人負擔。
    事實及理由
一、被上訴人起訴主張：民國八十五年間，上訴人至被上訴人代書營業所詢問可否辦
    理第二順位私人貸款業務，並表示願提供所有房地（即高雄市○○區○○段六一
    二地號土地及其上建物，下稱系爭房地）設定抵押權。因貸款不屬被上訴人業務
    範圍，而被上訴人亦無能力借款予上訴人，上訴人即央求代為介紹，被上訴人遂
    介紹訴外人陳麗敏借貸上訴人新臺幣（下同）二十萬元，約定清償日期為八十五
    年九月二十五日。惟清償日屆至，上訴人未依約償還借款，陳麗敏欲聲請拍賣系
    爭房地，上訴人即至被上訴人處要求暫緩拍賣，並將系爭房地交由被上訴人仲介
    出賣，以清償上開欠款，並同時委由被上訴人辦理所有權補發手續。嗣被上訴人
    仲介訴外人莊承仁以二百二十萬元購買上訴人所有系爭房地，上訴人雖覺價低，
    然因首、次順位抵押權皆拍賣在即，仍與莊承仁簽訂買賣契約，由莊承仁承受首
    位銀行貸款，再交付現金四十萬元予上訴人，以完成買賣手續。詎料，上訴人反
    悔，要求被上訴人退錢還屋，交涉未果後，竟以未曾委任被上訴人出售系爭房地
    為由，於八十六年一月二十一日十六時許，向臺灣高雄地方法院檢察署按鈴告訴
    被上訴人涉有偽造文書罪嫌，迭經訟累下，被上訴人名譽、信用、經濟均受創甚
    深。為此，爰依侵權行為之法律關係，請求被告賠償五十萬元（經原審判准上訴
    人應給付被上訴人三十萬元，其餘未准許部分，因被上訴人未上訴而確定）。並
    於本院聲明求為判決駁回上訴等語。
二、上訴人則以：被上訴人之侵權行為損害賠償請求權已罹二年之時效期間，故被上
    訴人之請求應為理由；又縱未逾上開時效期間，惟被上訴人並無精神上之損害，
    原判決判命之金額亦過高等語置辯。並於本院聲明：(一)原判決不利於上訴人之部
    分廢棄。(二)前開廢棄部分，被上訴人第一審簡易之訴駁回等語。
三、按『因故意或過失，不法侵害他人之權利者，負損害賠償責任』；『因侵權行為
    所生之損害賠償請求權，自請求權人知有損害及賠償義務人時起，二年間不行使
    而消滅，自有侵權行為時起逾十年者，亦同』，民法第一百八十四條第一項前段
    、第一百九十七條第一項分別定有明文。又關於侵權行為損害賠償請求權之消滅
    時效，應以請求權人實際知悉損害及賠償義務人時起算，非以知悉賠償義務人因
    侵權行為所構成之犯罪行為經檢察官起訴，或法院判決有罪為準；最高法院八十
    二年度臺上字第三○○三號判決意旨參照。
  (一)查上訴人以未曾委任被上訴人出售系爭房地為由，於八十六年一月二十一日十六
    時許，向臺灣高雄地方法院檢察署按鈴告訴被上訴人涉有偽造文書罪嫌等情，已
    據本院依職權調閱本院八十九年度訴字第一二四四號刑事誣告案卷核閱屬實，復
    為兩造所不爭執，堪信為真實。
  (二)又被上訴人於八十六年一月間，即已知悉上訴人提起偽造文書告訴係濫行告訴等
    情，業經被上訴人自承在卷（詳本院九十年十二月五日準備程序筆錄、九十一年
    一月三日言詞辯論筆錄），是依前開判決意旨，侵權行為損害賠償請求權消滅時
    效之起算點，應以被上訴人實際知悉損害及賠償義務人之日即八十六年一月間起
    算，而非以該偽造文書告訴經法院判決無罪確定時起算。因被上訴人於九十年四
    月二十六日始具狀起訴，請求上訴人負損害賠償責任（詳原審卷第六頁），顯逾
    民法第一百九十七條第一項之二年時效期間，故上訴人主張時效抗辯，洵屬有據
    。
  (三)另上開偽造文書案件，於八十八年二月九日經臺灣高等法院高雄分院以八十六年
    度訴字第二二二九號判決被上訴人無罪後，臺灣高等法院高雄分院檢察署以『被
    上訴人於八十五年間，受上訴人委託以三百五十萬元之價格，代售上訴人所有高
    雄市○○區○○段六一二地號土地及其上建物，竟擅自以二百二十萬元低價售出
    ，且不履行會算，違背其任務，致生損害於上訴人之財產，涉有背信罪嫌』為由
    ，乃於八十八年三月十九日以高分檢吉讓字第○七八五號函送臺灣高雄地方法院
    檢察署偵辦，嗣該背信案件，於八十八年八月六日經臺灣高雄地方法院檢察署為
    不起訴處分等情，業經本院依職權調取被上訴人前案資料及臺灣高雄地方法院檢
    察署八十八年度偵字第八一三八號背信案卷核閱屬實。因該背信案件之偵查啟動
    ，係臺灣高等法院高雄分院檢察署依職權函送，而非上訴人告訴所致，業如前述
    ，故被上訴人辯稱：該背信案件係上訴人濫行告訴所致等語，已非無疑。況該背
    信案件縱係上訴人濫行告訴，惟該背信案件於八十八年四月十五日第一次偵查庭
    時，檢察官已將罪嫌事實告知被上訴人（詳該偵查案卷第二十七頁、第二十八頁
    ），是被上訴人若認上訴人濫行告訴，亦於八十八年四月十五日，即已知悉損害
    及賠償義務人；因被上訴人於九十年四月二十六日始具狀起訴，請求上訴人負損
    害賠償責任（詳原審卷第六頁），顯逾民法第一百九十七條第一項之二年時效期
    間，故此部分上訴人主張時效抗辯，亦屬有據。
四、因上訴人主張時效抗辯為有理由，從而，被上訴人依侵權行為之法律關係，請求
    上訴人給付三十萬元，洵屬無據，不應准許。原審判命上訴人如數給付，尚有未
    洽，上訴意旨指摘原判決此部分不當，求予廢棄改判，洵屬有據，應由本院予以
    廢棄，改判如主文第二項所示。
五、據上論結，本件上訴為有理由，依民事訴訟法第四百三十六條之一第三項、第四
    百五十條、第七十八條，判決如主文。
中　　　華　　　民　　　國　　九十一　　年　　　一　　　月　　　十七　　日
                              臺灣高雄地方法院民事第一庭
~B審判長法官　楊富強
~B法　　　官　林靜梅
~B法　　　官　方百正
右為正本係照原本作成。
本判決不得上訴。
中　　　華　　　民　　　國　　九十一　　年　　　一　　　月　　　十七　　日
~B法院書記官　蔡雅萍
